臺灣臺中地方法院刑事判決　　　　　　 100年度侵訴字第58號
公　訴　人　臺灣臺中地方法院檢察署檢察官
被　　　告　張晏瑋
選任辯護人　陳聰能律師
上列被告因妨害性自主案件，經檢察官提起公訴（100年度偵字
第7528、8470號），本院判決如下：
    主    文
張晏瑋成年人故意對少年犯強制猥褻罪，共拾壹罪，各處有期徒
刑玖月。又成年人故意對少年犯強制性交罪，共貳罪，各處有期
徒刑肆年陸月。又成年人故意對少年犯強制性交未遂罪，處有期
徒刑貳年陸月。應執行有期徒刑伍年陸月。
    犯罪事實
一、張晏瑋為○○市某私立國中（真實學校名稱詳卷，下稱乙校
    ）之英文科任老師，明知該校就讀國中二年級之甲男（即代
    號0000-000000號，真實姓名年籍詳卷）係年僅14歲而未滿
    18歲之少年，猶各基於強制猥褻、強制性交之犯意，(一)於如
    附表一所示之時間、地點，不顧甲男表示不舒服之感覺，或
    以身體前傾阻礙其撫摸、扭動身體閃躲表示抗拒之舉動，違
    反甲男之意願，以如附表一所示之方式，而為興奮或滿足其
    性慾之猥褻行為共計11次。(二)又於如附表二所示之時間、地
    點，不顧甲男表示不舒服之感覺，或用力將其身體推開、以
    手指頭推其額頭欲將其頭部推開而表示抗拒之舉動，違反甲
    男之意願，以如附表二所示之方式，為興奮或滿足其性慾之
    性交行為共計2次。(三)嗣於100年3月17日上午英文課結束後
    ，張晏瑋復要求甲男於當天中午前往其辦公室，甲男斯時因
    業已告知該校老師丙男（真實姓名年籍詳卷）上開遭性侵猥
    褻之過程，並經丙男通報組長丁男（真實姓名年籍詳卷）轉
    知校長祕書戊男（真實姓名年籍詳卷），遂將張晏瑋再度邀
    約其見面乙情告知丁男及戊男，經謀定由丁男及戊男跟隨在
    甲男之後，待張晏瑋再度對甲男實施性侵害行為時，即上前
    制止；甲男遂應張晏瑋之要求於當日中午12時30分許前往張
    晏瑋之辦公室，並隨同張晏瑋前往該校某大樓3樓實驗室外
    樓梯間，張晏瑋於考英文單字期間，復基於強制性交之犯意
    ，將甲男上衣制服之釦子解開，隔著甲男穿著之內衣一直撫
    摸甲男之胸部、乳頭，甲男乃藉口上廁所下樓確定丁男及戊
    男是否亦在附近，待與渠2人碰面後，商定由甲男表示疼痛
    之際，渠2人即上前制止張晏瑋；甲男遂再度返回並佯裝背
    誦英文單字，張晏瑋即向甲男表示要幫其口交，並詢問甲男
    之前口交是否舒服，甲男表示因為張晏瑋是男生，所以沒有
    很舒服，詎張晏瑋已明確知悉甲男並無意與其發生性交行為
    ，竟仍違反甲男之意願，指示甲男坐在第一個階梯，張晏瑋
    則跪在地上，並將甲男外褲之皮帶及拉鍊解開，隔著內褲撫
    摸甲男之生殖器，待張晏瑋正欲對甲男口交時，甲男便大喊
    ：「很痛。」，此時組長丁男即先行出面制止，張晏瑋始未
    能遂行其對甲男為口交之性交行為。
二、案經告訴人甲男及甲男之父（即代號0000-000000A號，真實
    姓名年籍詳卷）共同委由林瓊嘉律師訴請○○警察局報告臺
    灣臺中地方法院檢察署檢察官偵查起訴。
    理    由
一、證據能力部分：按被告以外之人於審判外之言詞或書面陳述
    ，除法律有規定者外，不得作為證據，刑事訴訟法第159條
    第1項定有明文，此即學理上所稱「傳聞證據排除法則」。
    又被告以外之人於審判外之陳述，雖不符同法第159條之1至
    第159條之4之規定，而經當事人於審判程序同意作為證據，
    法院審酌該言詞陳述或書面陳述作成時之情況，認為適當者
    ，亦得為證據。當事人、代理人或辯護人於法院調查證據時
    ，知有第159條第1項不得為證據之情形，而未於言詞辯論終
    結前聲明異議者，視為有前項之同意，此則據同法第159條
    之5規定甚明。鑒於採用傳聞證據排除法則重要理由之一，
    係因傳聞證據未經當事人之反詰問予以覈實，若當事人願放
    棄對原供述人之反對詰問時，原則上即可承認該傳聞證據之
    證據能力。而揆諸我國刑事訴訟法第159條之5之立法理由，
    除參照前述傳聞證據排除法則之基本法理外，亦參考日本刑
    事訴訟法第326條之立法例，查日本刑事審判實務之運作，
    有關檢察官及被告均同意作為證據之傳聞書面材料或陳述，
    可直接援引該國刑事訴訟法第326條作為傳聞例外之法律依
    據，僅在檢察官與被告或其辯護人不同意之情況下，乃須根
    據其他傳聞例外規定，俾以斟酌該等傳聞書面材料或陳述是
    否具有證據能力，在當事人間無爭執之案件中，傳聞證據基
    本上均可依據前引規定提出於法院使用。據此，我國刑事訴
    訟法第159條之5之適用應可作同上之解釋。公訴人、被告及
    其選任辯護人就本件判決所引之各該證人於審判外之陳述，
    已於本院行準備程序時表明同意有證據能力（本院100年7月
    19日準備程序筆錄第7頁），而本院審酌上開傳聞證據作成
    時之情況，核無違法取證及證明力明顯過低之瑕疵，為證明
    犯罪事實所必要，亦認為以之作為證據為適當，根據上開規
    定及說明，作為本件判決認定被告犯罪事實之被告以外之人
    於審判外陳述是否屬於傳聞之例外，無庸先行考量刑事訴訟
    法第159條之1第2項、第159條之2、第159條之3等規定，得
    逕依同法第159條之5規定作為證據。
二、認定犯罪事實所憑之證據及理由：
（一）訊據被告於本院行準備程序時固坦承有於如附表一所示之
      時間、地點，以如附表一所示之方式對被害人甲男為猥褻
      行為11次，且有於如附表二所示之時間、地點，以如附表
      二所示之方式對被害人甲男為性交行為2次，並於100年3
      月17日中午，在該校某大樓3樓實驗室外樓梯欲對被害人
      甲男為口交時遭證人丁男出面制止而未遂等情，惟辯稱：
      伊每次都有問過甲男，如果感覺不舒服或說不要時，伊就
      會停止，但甲男都沒有反抗，也沒有表示什麼意見或說不
      要，伊以為甲男同意，才會繼續對甲男為上開性交、猥褻
      行為，伊並沒有強迫甲男云云，雖被告嗣後於本院審理時
      陳稱：伊不想再傷害被害人及其父母，也不願再提到本案
      實際發生之情況，故對檢察官起訴之犯罪事實，願意為認
      罪之陳述云云；然查：上揭犯罪事實，業據被害人甲男於
      100年3月22日檢察官偵查中指述綦詳（見臺灣臺中地方法
      院檢察署100年度他字第1878號偵查卷第2、5-8、10-12頁
      ），被害人甲男確有以其肢體動作（如前開指述中所提及
      之「動一動右手跟身體」、「身體就很僵」、「將身體往
      前傾」、「把大腿夾得很緊」、「一直躲開」、「用力的
      把他的身體推開」、「用手指頭推他的額頭，要將他的頭
      推開」、「故意坐很斜」、「把他推開」等肢體動作），
      甚至以言語（如前開指述中所稱其向被告說：「為何要拉
      開我的拉鏈」、「不要再舔了」、「沒有很舒服．．．因
      為你是男生」等語）向被告表達其不願意接受被告之猥褻
      及性交行為，雖被害人甲男亦曾表示不太敢反抗被告，然
      被害人甲男雖於遭被告為猥褻行為或性交行為之際，未為
      極力之反抗行為，但由前述其所指述之肢體動作，客觀上
      被害人甲男仍確有反抗之舉動，並非未為抗拒。況被告於
      100年3月23日檢察官偵查中亦供承：「（問：被害人為何
      說他跟你說很痛，可是你還是一直舔他的生殖器？）我記
      得是他說我的牙齒碰到他的生殖器他才會痛。」、「（問
      ：被害人為何說你在親他的臉時，他有很用力的要把你的
      身體推開？）他有說他不喜歡人家親他，連他媽媽他也不
      讓他親。」等語（見臺灣臺中地方法院檢察署100年度他
      字第187 8號偵查卷第40頁），足見被害人甲男應確曾向
      被告表示過「很痛」或不舒服之心理感受，且亦確有將被
      告推開之舉動，是被告先前辯稱被害人甲男都沒有反抗，
      也沒有表示什麼意見或說不要云云，與事實不符，況被告
      於本院自承其於課堂英文小考時摳捏甲男乳房，此一舉動
      會影響甲男作答，甲男當時應該不會同意或接受等語，益
      徵被告於為上開行為時，對其所為係違反甲男意願乙節，
      顯有認識，前開所辯，無非卸責之詞，不足採信。
（二）另選任辯護人雖為被告辯護稱：被告並未對甲男實施強暴
      、脅迫、恐嚇、催眠術或其他違反其意願之方法而為猥褻
      或性交之強制手段，應不成立刑法第221條第1項、第2項
      之強制性交既遂、未遂及第224條之強制猥褻等罪嫌，應
      只能成立刑法第227條第3項、第4項、第5項之對未成年人
      為性交猥褻罪及刑法第228條之利用權勢性交猥褻罪云云
      ；然按刑法第227條第3項、第4項、第5項之對於十四歲以
      上未滿十六歲之男女為性交或猥褻之既、未遂罪，均係針
      對被害人基於自由意志而同意行為人對其為性交或猥褻行
      為之情況，刑法第228條第1項、第2項之利用權勢性交或
      猥褻罪，則以行為人與被害人間有該條所定監督與服從之
      關係，行為人復利用其監督之權勢，對於服從其監督之被
      害人實施猥褻行為，而被害人亦因處於行為人權勢之下，
      有不得不服從之勢而容忍其性交或猥褻，方足構成。換言
      之，上開各罪均係以未明顯違背被害人之意願為前提要件
      ，前者為被害人心甘情願，後者為被害人雖有拒絕之餘地
      ，但因屈從行為人之權勢，而不得不容忍接受，不敢拒絕
      。本件被害人甲男於被告對其為猥褻行為之時，已向被告
      表示不舒服之感覺，或故意斜坐、夾緊大腿、以身體前傾
      阻礙其撫摸、扭動身體閃躲以表示抗拒之方式，明確表示
      要被告不要繼續摸，且於被告對之為性交行為之時，亦曾
      表示不舒服之感覺，或用力將被告之身體推開、以手指頭
      推被告額頭欲將被告頭部推開之方式，明確表示要被告不
      要繼續為口交之行為，是被害人甲男並未同意被告對其為
      上開猥褻及性交行為，亦非因被告為其師長，而迫於此一
      監督關係不得不接受其猥褻及性交行為而不敢拒絕，是被
      害人甲男自始至終均明白表述其不舒服之感受，且以肢體
      動作表達不同意被告對其為上開猥褻及性交行為之意思，
      是本件被告係以違反甲男意願之方式對其為猥褻及性交之
      行為甚明，自應分別成立強制猥褻罪及強制性交罪。
（三）綜上所述，被告先前所辯，無非卸責之詞，委無足採；此
      外，本件復有乙校老師即證人丙男於警詢中證述被害人甲
      男向其陳述如何遭被告強制猥褻之經過，及其將之通報乙
      校組長即證人丁男復轉知乙校校長祕書即證人戊男之過程
      ，暨證人丁男及戊男2人於警詢中證述渠2人於100年3月17
      日中午12時30分許一同前往乙校某大樓3樓實驗室外樓梯
      間，親見被害人甲男及被告之狀態等情，且有被告指出被
      害人甲男座位之教室全景照片2張、被害人甲男於100年3
      月22日偵查中當庭書寫被告於100年2月21日中午對其為猥
      褻行為時所說言語之紙張1紙、乙校教師辦公室大樓旁1至
      2 樓樓梯照片3張、乙校某大樓3樓實驗室外樓梯間照片2
      張及該實驗室全景照片3張、乙校被害人甲男班級99學年
      度下學期之課表1張，暨被告之自白書（見臺灣臺中地方
      法院檢察署100年度他字第1878號偵查卷第33-34頁）及被
      害人甲男之陳述書（同上偵查卷第35頁）等附卷可稽，本
      案事證明確，被告犯行洵堪認定。
三、論罪科刑之說明：
（一）刑法上之猥褻罪，係指姦淫以外，足以興奮或滿足性慾之
      一切色情行為而言（最高法院63年台上字第2235號判例意
      旨參照）。本件被告所為如附表一所示強摸及摳捏甲男之
      胸部、乳頭之行為，在客觀上足以引起一般人之性慾，主
      觀上亦可滿足被告性慾，自屬猥褻行為無疑；故核被告就
      如犯罪事實欄一(一)部分所為，均係犯刑法第224條之強制
      猥褻罪；就犯罪事實欄一(二)部分所為，均係犯刑法第221
      條第1項之強制性交既遂罪；就犯罪事實欄一(三)部分所為
      ，則係犯刑法第221條第1項、第2項之強制性交未遂罪。
（二）按刑法修正刪除連續犯之規定後，除具有複次行為外觀之
      接續犯、集合犯仍為一罪評價外，各複次行為當本於一行
      為一罪一罰之原則予以論處。而所謂集合犯，係指立法者
      所制定之犯罪構成要件中，本質上即預定有數個同種類行
      為而反覆實行之犯罪；接續犯則係指依個案情節，其犯罪
      係於同時同地或密切接近之時地實行，侵害同一之法益，
      各舉動之獨立性極為薄弱，依一般社會健全觀念，在時間
      差距上，難以強行分開，在刑法評價上，合為包括之一行
      為予以評價，較為合理之情形。刑法第221條之強制性交
      罪及同法第224條之強制猥褻罪，其犯罪行為本質上並非
      必然具有複次性，立法者亦無兼包含攝、聚多成一之擬制
      意思，依社會通念尤難容其一再違犯，其非屬集合犯，應
      一罪一罰，向無異論。查被告先後11次強制猥褻被害人甲
      男及2次對被害人甲男強制性交之犯行，均在95年7月1日
      以後，依上開說明，自不適用修正前刑法第56條連續犯之
      規定，而其先後11次強制猥褻行為及2次強制性交行為，
      本質上又非必然具有複次性，立法意旨復無兼包含攝、聚
      多成一之擬制，殊難容許行為人一再違犯，自非屬集合犯
      ，而為數罪，依法應一罪一罰。爰就被告對被害人甲男所
      犯11次強制猥褻犯行、2次強制性交既遂犯行及1次強制性
      交未遂犯行，因犯意個別，罪名互殊，均予以分論併罰。
（三）又按兒童及少年福利法第70條第1項前段規定：「成年人
      教唆、幫助或利用兒童及少年犯罪或與之共同實施犯罪或
      故意對其犯罪者，加重其刑至二分之一。」，其中，成年
      人故意對兒童或少年犯罪者，係屬刑法分則加重之性質，
      非僅單純之刑度加重，即其構成要件亦與常態犯罪之罪型
      不同，為一獨立之犯罪構成要件（參照最高法院72年台上
      字第6785號判例、最高法院92年第1次刑事庭會議決議意
      旨參照）；本件被告為年滿20歲以上之成年人，有被告之
      年籍資料在卷可稽，而被告知悉被害人甲男係乙校國中二
      年級學生，其年紀約13、14、15歲左右乙節，復據被告於
      偵查中自承不諱，足見被告知悉被害人甲男為未滿18歲之
      少年，是被告成年人故意對未滿18歲之少年甲男犯強制猥
      褻罪及強制性交既、未遂罪，犯罪類型已變更，各自成為
      另一獨立之罪名，係屬刑法分則加重，均應依兒童及少年
      福利法第70條第1項前段規定，就其法定刑加重其刑至二
      分之一。另就犯罪事實欄一(三)部分，被告雖基於強制性交
      之犯意，已著手對被害人甲男為違反其性交意願之實施，
      然因證人丁男出面制止而未生強制性交之結果，此部分犯
      罪尚屬未遂，為未遂犯，並依刑法第25條第2項規定按既
      遂犯之刑減輕之。
（四）爰審酌被告並無前科，有臺灣高等法院被告前案紀錄表在
      卷可按，素行尚可，其犯罪動機、目的在圖一己性慾滿足
      ，身為人師本應善盡保護教育之義務照護班上學生，竟為
      求自己性慾之滿足，踰越師生分際，反以老師之權威對被
      害人甲男為猥褻行為及性交行為，使被害人甲男不敢用力
      反抗，更係在教室中或校園內遂其犯行，玷辱杏壇，致倫
      教蕩然，惡性不輕，且其對於當時年僅14歲之甲男為上開
      犯行，造成其心理及精神上之陰影及痛苦非輕，雖被告犯
      罪後於偵審中均表示願意坦認客觀犯行，惟仍一再以未違
      反被害人甲男之意願為辯，嗣至本院審理時始為認罪之陳
      述，稍見有悛悔之意，又一再陳述願賠償被害人甲男及其
      家屬，並願接受法律制裁請求甲男及其家屬之原諒等情，
      並已於100年8月29日以存證信函寄送內含票面金額新臺幣
      伍拾萬元之臺灣銀行支票乙紙予被害人之父，有該存證信
      函及支票影本各乙紙在卷足參，復於100年9月21日與被害
      人達成和解，有和解契約書影本乙紙附卷可考，足見被告
      確有悔悟之心，以及告訴人甲男之父於本院亦表示接受被
      告之道歉，並具狀請求對被告從輕量刑等一切情狀，分別
      量處如主文所示之刑，並從輕定其應執行之刑，以資懲儆
      。
（五）另按刑法第59條之規定，本為裁判之酌減，必須認其犯罪
      之情狀確有可以憫恕之理由始得援用，與法律上之減輕只
      須具備特定之要件，即可減輕本刑者情形，迥不相同（最
      高法院20年非字第145號判例參照）；刑法第59條之酌量
      減輕其刑，必須犯罪另有特殊之原因與環境等等，在客觀
      上足以引起一般同情，認為即予宣告法定低度刑期尤嫌過
      重者，始有其適用（最高法院45年台上字第1165號判例意
      旨參照）。本件被告係甲男之師長，其在教室中、乙校之
      校園內遂其性侵害犯行，玷辱杏壇，致倫教蕩然，惡性不
      輕，且其對於當時年僅14歲之甲男為上開犯行，造成甲男
      心理及精神上之陰影及痛苦非輕，對其身心發展影響甚鉅
      ，且被告本件所為性侵害行為次數達10餘次，是依被告各
      次之犯罪情狀，在客觀上並無何足以引起一般同情而可憫
      恕之處甚明；況告訴代理人亦於本院審理時表示本件不應
      適用刑法第59條規定酌減其刑，故本院認本件被告所犯各
      罪均不符合刑法第59條之規定；是告訴人因與被告成立民
      事和解後，於100年9月22日提出刑事聲請狀，建請本院判
      處有期徒刑3年2月至3年6月云云，顯與刑法第51條第5款
      之規定有違，附此敘明。
四、應適用之法條：
（一）刑事訴訟法第299條第1項前段。
（二）刑法第11條前段、第221條第1項、第2項、第25條第2項、
      第224條、第51條第5款。
（三）兒童及少年福利法第70條第1項前段。
中    華    民    國   100    年    9     月    30    日
                  刑事第十四庭  審判長  法  官  林美玲
                                        法  官  何世全
                                        法  官  許月馨
以上正本證明與原本無異。
如不服本判決應於收受判決後10日內向本院提出上訴書狀，並應
敘述具體理由；其未敘述上訴理由者，應於上訴期間屆滿後20日
內向本院補提理由書（均須按他造當事人之人數附繕本）「切勿
逕送上級法院」。
                                        書記官  黃美雲
中    華    民    國   100    年    9     月    30    日

附錄論罪科刑法條
中華民國刑法第221條
（強制性交罪）
對於男女以強暴、脅迫、恐嚇、催眠術或其他違反其意願之方法
而為性交者，處3年以上10年以下有期徒刑。
前項之未遂犯罰之。
中華民國刑法第224條
（強制猥褻罪）
對於男女以強暴、脅迫、恐嚇、催眠術或其他違反其意願之方法
，而為猥褻之行為者，處6月以上5年以下有期徒刑。

附表一
┌─┬──────┬─────┬───────┐
│編│時間        │地點      │方式          │
│號│            │          │              │
├─┼──────┼─────┼───────┤
│1 │100年2月15日│乙校教室（│趁英文小考之際│
│  │上午上英文課│即英文課之│，站立甲男身旁│
│  │時          │課堂上）  │，將手伸入甲男│
│  │            │          │上衣口袋內，撫│
│  │            │          │摸甲男胸部及摳│
│  │            │          │捏甲男之乳頭。│
├─┼──────┼─────┼───────┤
│2 │100年2月16日│同上      │同上          │
│  │上午上英文課│          │              │
│  │時          │          │              │
├─┼──────┼─────┼───────┤
│3 │100年2月21日│乙校教師辦│拉開甲男之褲子│
│  │中午之午休時│公室大樓旁│拉鍊，將手伸入│
│  │間          │1至2樓迴旋│其內，隔著內褲│
│  │            │樓梯      │，撫摸甲男之生│
│  │            │          │殖器。        │
├─┼──────┼─────┼───────┤
│4 │100年2月24日│乙校教室（│趁英文小考之際│
│  │上午上英文課│即英文課之│，站立甲男身旁│
│  │時          │課堂上）  │，將手伸入甲男│
│  │            │          │上衣口袋內，撫│
│  │            │          │摸甲男之胸部及│
│  │            │          │摳捏甲男之乳頭│
│  │            │          │。            │
├─┼──────┼─────┼───────┤
│5 │100年2月25日│同上      │同上          │
│  │上午上英文課│          │              │
│  │時          │          │              │
├─┼──────┼─────┼───────┤
│6 │100年3月3日 │同上      │同上          │
│  │上午上英文課│          │              │
│  │時          │          │              │
├─┼──────┼─────┼───────┤
│7 │100年3月4日 │同上      │同上          │
│  │上午上英文課│          │              │
│  │時          │          │              │
├─┼──────┼─────┼───────┤
│8 │100年3月8日 │同上      │同上          │
│  │上午上英文課│          │              │
│  │時          │          │              │
├─┼──────┼─────┼───────┤
│9 │100年3月14日│同上      │於上英文課之際│
│  │上午上英文課│          │，站立甲男身旁│
│  │時          │          │，將手伸入甲男│
│  │            │          │上衣口袋內，撫│
│  │            │          │摸甲男之胸部及│
│  │            │          │摳捏甲男之乳頭│
│  │            │          │。            │
├─┼──────┼─────┼───────┤
│10│100年3月15日│同上      │趁英文小考之際│
│  │上午上英文課│          │，站立甲男身旁│
│  │時          │          │，將手伸入甲男│
│  │            │          │上衣口袋內，撫│
│  │            │          │摸甲男之胸部及│
│  │            │          │摳捏甲男之乳頭│
│  │            │          │。            │
├─┼──────┼─────┼───────┤
│11│100年3月16日│同上      │同上          │
│  │上午上英文課│          │              │
│  │時          │          │              │
└─┴──────┴─────┴───────┘
附表二
┌─┬──────┬─────┬───────┐
│編│時間        │地點      │方式          │
│號│            │          │              │
├─┼──────┼─────┼───────┤
│1 │100年3月8日 │乙校某大樓│以口舔甲男之生│
│  │中午        │3樓實驗室 │殖器，並將甲男│
│  │            │內        │之生殖器放入自│
│  │            │          │己口腔內而使之│
│  │            │          │接合。        │
├─┼──────┼─────┼───────┤
│2 │100年3月11日│同上      │同上          │
│  │中午        │          │              │
└─┴──────┴─────┴───────┘